臺灣高等法院刑事判決
111年度上訴字第2105號
上  訴  人  
即  被  告  周宗強



上列上訴人即被告因違反廢棄物清理法案件，不服臺灣桃園地方
法院110年度審訴字第484號，中華民國111年1月26日第一審判決
（起訴案號：臺灣桃園地方檢察署110年度偵字第14206號、第10
495號），提起上訴，本院判決如下：
    主  文
上訴駁回。
    事  實
一、周宗強明知從事廢棄物清除，應向所屬之縣（市）主管機關
    或中央主管機關委託之機關申請核發公民營廢棄物清除機構
    許可文件後，始得從事清除廢棄物業務，竟未向主管機關申
    請核發廢棄物清除機構之許可文件，於民國108年3月21日11
    時11分許及同日12時50分許，駕駛車牌號碼000-0000號自用
    小貨車，將其因承包工程所拆卸之生活垃圾、磚瓦、水泥塊
    、廢木板等一般事業廢棄混合物載運至桃園市平鎮區中興路
    平鎮段與中庸路1段交岔口附近土地傾倒棄置，嗣經桃園市
    政府環保局接獲陳情循監視錄影畫面查悉上情。
二、案經桃園市政府環境保護局函送臺灣桃園地方檢察署檢察官
    偵查起訴。
    理  由
一、證據能力
    本判決所援引之非供述證據，並無證據證明係公務員違背法
    定程序所取得，亦無顯有不可信之情況或不得作為證據之情
    形，依刑事訴訟法第158條之4反面解釋，均具證據能力。　
二、認定事實所憑之證據及認定之理由
㈠上開事實，迭據上訴人即被告周宗強於偵訊、原審準備程序及
  審理中坦承不諱（見他字第9265號卷第69至71頁，原審卷第27
  3、277頁），並有桃園市政府環境保護局109年12月7日桃環稽
  字第1090111592號函所附環境稽查工作紀錄表、照片（見他字
  第9265號卷第3至4、9至11頁）、桃園市政府環境保護局110年
  4月19日桃環稽字第1100028825號函暨所附環境稽查工作紀錄
  表、照片（見偵字第14206號卷第41至53頁）等附卷可證，堪
  認前揭被告任意性自白符實。
㈡被告於上訴狀及本院審理程序雖辯稱：其所棄置沒有工業垃圾
  ，也沒磚瓦、水泥塊、木板，只有家庭垃圾，沒有土石；其土
  石有找專門處理，剩下的家庭廢棄物他不收等語（見本院卷第
  17、68、71頁）。然查：被告於偵查中即供稱：（問：你傾倒
  的廢棄物來源?）我跟我父親做水電，這是我們承包的業主工
  程拆下來的廢棄物，我記得有磚頭、水泥、木板，還有一些膠
  帶、垃圾等語(見他字第9265號卷第69至71頁)，核與桃園市政
  府環境保護局109年12月7日桃環稽字第1090111592號函所附監
  視器錄影翻拍照片4張所示情形相符（見他字第9265號卷第11
  頁），被告上訴以前詞置辯，核與本案客觀事證不符，無非畏
  責飾卸之詞，委無可採。
㈢至被告辯稱：我有打電話問國中同學陳○為，問他可不可以丟，
  他說可以我才丟，他自己被抓然後拖我下水等語（見本院卷第
  68、71頁），然按廢棄物清理法第46條第4款前段之規定，並
  未限於公、民營廢棄物清除處理機構始有適用，從事廢棄物清
  除處理之自然人，亦包括在內；且依該款前段之文義觀之，凡
  未領有許可文件而從事事業廢棄物清除、處理者，即已該當，
  並不以行為人究係受託或自行清除、處理廢棄物而有不同（最
  高法院102年度台上字第5190號判決要旨參照）。不論被告事
  前有無得到本案土地所有權人之同意，被告既自承其沒有廢棄
  物清理許可文件而為本案清除廢棄物犯行（見他字第9265號卷
  第71頁)，其有非法從事廢棄物清除之犯意甚明。是被告前開
  辯解亦難認可採。
㈣本案事證明確，被告犯行堪以認定，應依法論科。
三、法律適用
㈠核被告所為，係犯廢棄物清理法第46條第4款前段之非法清除廢
  棄物罪。其2次之清除行為，係於密接時、地實施，各行為間
  獨立性極為薄弱，主觀上應係出於單一之犯意，依一般社會健
  全觀念，應視為數個舉動之接續施行，合為包括之一行為予以
  評價為當，應論以接續犯一罪。
㈡按刑事審判旨在實現刑罰權之分配正義，故法院對有罪被告之
  科刑，應符合罪刑相當之原則，使輕重得宜，罰當其罪，以契
  合社會之法律感情，此所以刑法第57條明定科刑時應審酌一切
  情狀，尤應注意該條所列10款事項以為科刑輕重之標準，並於
  同法第59條賦予法院以裁量權，如認「犯罪之情狀可憫恕，認
  科以最低度刑仍嫌過重者，得酌量減輕其刑」。而刑法第59條
  規定犯罪之情狀可憫恕者，得酌量減輕其刑，其所謂「犯罪之
  情狀」，與同法第57條規定科刑時應審酌之一切情狀，並非有
  截然不同之領域，於裁判上酌減其刑時，應就犯罪一切情狀（
  包括第57條所列舉之10款事項），予以全盤考量，審酌其犯罪
  有無可憫恕之事由（即有無特殊之原因與環境，在客觀上足以
  引起一般同情，以及宣告法定低度刑，是否仍嫌過重等），以
  為判斷。又廢棄物清理法之立法意旨固係為有效清除、處理廢
  棄物，改善環境衛生，維護國民健康，然酌其目的無非兼顧我
  國經濟發展下之環境生態保護，故特立本罪俾以重刑嚴罰有效
  嚇阻惡意破壞我國生態環境之行為。經查，被告於偵查及原審
  審理時始終坦承犯行，考量被告所清除者乃一般事業廢棄物，
  與載運有害事業廢棄物所造成影響人體健康或污染環境相較，
  其危害性顯較輕微，其犯罪情狀與上開加重刑度之立法原意相
  較，可非難性程度實較為輕微；又被告於108年5月3日已將其
  所棄置之廢棄物清理完成，此有桃園市政府環境保護局110年4
  月19日桃環稽字第1100028825號函暨環境稽查工作紀錄表在卷
  可稽（見偵字第14206號卷第41至53頁），足認被告已積極將
  本案土地回復原狀，本件縱科以最低之刑，猶嫌過重，有情輕
  法重，堪予憫恕之處，爰依刑法第59條之規定，酌減其刑。
四、駁回上訴之理由
㈠原審以被告犯行事證明確，適用廢棄物清理法第46條第4款前段
  ，刑法第11條前段、第59條、第41條第1項前段等規定，以行
  為人之責任為基礎，審酌被告明知未經主管機關許可或領有許
  可文件，仍非法清除廢棄物，所為實屬不該；惟被告犯後坦承
  犯行，復衡諸被告犯罪之動機、目的、手段、品行與智識程度
  、家庭經濟及生活狀況、犯罪所生之損害等一切情狀，於適用
  刑法第59條規定酌減其刑後，量處有期徒刑6月，如易科罰金
  ，以新臺幣1千元折算1日。經核原判決認事用法，洵無違誤，
  量刑亦屬妥適。
㈡被告提起上訴雖執前開各詞否認犯行，指摘原判決不當云云，
  惟按證據之取捨及證據證明力如何，均屬事實審法院得自由裁
  量、判斷之職權，苟其此項裁量、判斷，並不悖乎通常一般之
  人日常生活經驗之定則或論理法則，且於判決內論敘其何以作
  此判斷之心證理由者，即不得任意指摘其為違法（最高法院91
  年度台上字第2395號判決參照），就如何認定被告成立犯罪之
  理由，原審業已詳予論述認定之理由，並經本院補充說明如上
  ，被告提起上訴否認犯罪，為無理由。
㈢至被告上訴另主張：我和陳○為不是同夥，我的垃圾有清運走，
  去年5月才出獄，目前沒有正職，無固定工作，請判輕一點；
  請求緩刑、分期等語。
⒈按刑之量定，為求個案裁判之妥當性，法律賦予法院裁量之權
  ，量刑輕重，屬為裁判之法院得依職權自由裁量之事項，苟其
  量刑已以行為人之責任為基礎，並斟酌刑法第57條各款所列情
  狀，在法定刑度內，酌量科刑，如無偏執一端，致明顯失出失
  入情形，即不得單就量刑部分遽指為不當或違法。原審判決就
  被告犯行所為刑之裁量，業就被告之犯罪情節、犯後態度、動
  機、目的、手段、家庭經濟及生活狀況等量刑事由審酌，既未
  逾越法定刑度，亦未濫用自由裁量之權限，與被告之罪責相當
  ，核屬原審法院量刑職權之適法行使。況被告所犯廢棄物清理
  法第46條第4款前段之非法清除廢棄物罪之法定刑為「1年以上
  5年以下有期徒刑，得併科新臺幣1千5百萬元以下罰金」，原
  審量處有期徒刑6月，已屬依刑法第59條酌減其刑後之最低刑
  度，原審已從輕量刑，縱與被告主觀上之期待仍有所落差，仍
  難指其有何不當或違法。被告請求再予減輕，難認有據。被告
  執前詞指摘原審量刑過重，不足憑採。
⒉按苟因經濟狀況，無力1次完納有期徒刑易科之罰金總額時，除
  可於執行時依刑法第42條第1項但書規定向檢察官聲請分期繳
  納罰金外，亦可依刑法第41條第2項、第42條之1規定向檢察官
  聲請易服社會勞動，惟是否准予易科罰金、分期繳納、易服社
  會勞動，均屬案件確定並送執行後，檢察官指揮執行之權限，
  並非法院所得代為諭知。是被告上訴請求法院給予分期，容有
  誤會。　
⒊又上訴意旨雖請求緩刑諭知。然按「受2年以下有期徒刑、拘役
  或罰金之宣告，而有下列情形之一，認以暫不執行為適當者，
  得宣告2年以上5年以下之緩刑，其期間自裁判確定之日起算：
  一、未曾因故意犯罪受有期徒刑以上刑之宣告者。二、前因故
  意犯罪受有期徒刑以上刑之宣告，執行完畢或赦免後，五年以
  內未曾因故意犯罪受有期徒刑以上刑之宣告者」，刑法第74條
  第1項定有明文。被告曾因違反毒品危害管制條例案件，經原
  審法院於109年6月22日以109年度壢簡字第960號判決判處應執
  行有期徒刑8月確定，有本院被告前案紀錄表資料附卷可憑（
  見本院卷第24頁），揆諸前揭說明，被告既在本案宣示判決前
  5年以內有受有期徒刑以上刑之宣告確定，是以本案不符刑法
  第74條第1項第1、2款之緩刑規定，不得宣告緩刑，上訴意旨
  求為緩刑宣告，即於法無據。　　
㈣綜上，被告執前開各詞所提上訴，均無理由，應予駁回。
據上論斷，應依刑事訴訟法第368條，判決如主文。
本案經檢察官盧奕勳提起公訴，檢察官謝宗甫到庭執行職務。
中　　華　　民　　國　　111 　年　　9 　　月　　22　　日
                  刑事第十八庭  審判長法  官  何俏美
                                      法  官  陳海寧
                                      法  官  葉乃瑋
以上正本證明與原本無異。
如不服本判決，應於收受送達後20日內向本院提出上訴書狀，其
未敘述上訴之理由者並得於提起上訴後20日內向本院補提理由書
（均須按他造當事人之人數附繕本）「切勿逕送上級法院」。
                                      書記官  程欣怡
中　　華　　民　　國　　111 　年　　9 　　月　　22　　日
附錄：本案論罪科刑法條全文
廢棄物清理法第46條
有下列情形之一者，處1年以上5年以下有期徒刑，得併科新臺幣
1千5百萬元以下罰金：
一、任意棄置有害事業廢棄物。
二、事業負責人或相關人員未依本法規定之方式貯存、清除、處
    理或再利用廢棄物，致污染環境。
三、未經主管機關許可，提供土地回填、堆置廢棄物。
四、未依第41條第1項規定領有廢棄物清除、處理許可文件，從
    事廢棄物貯存、清除、處理，或未依廢棄物清除、處理許可
    文件內容貯存、清除、處理廢棄物。
五、執行機關之人員委託未取得許可文件之業者，清除、處理一
    般廢棄物者；或明知受託人非法清除、處理而仍委託。
六、公民營廢棄物處理機構負責人或相關人員、或執行機關之人
    員未處理廢棄物，開具虛偽證明。